臺灣雲林地方法院刑事判決
111年度易字第327號
公  訴  人  臺灣雲林地方檢察署檢察官
被      告  林明煌



上列被告因詐欺案件，經檢察官提起公訴（111年度偵字第1085
、3975號），被告於準備程序就被訴事實為有罪之陳述，經告知
簡式審判程序意旨，並聽取公訴人及被告之意見後，本院裁定改
行簡式審判程序，判決如下：
    主    文
乙○○犯以不正方法由收費設備取得財產上不法利益罪，處有期徒
刑參月，如易科罰金，以新臺幣壹仟元折算壹日。
未扣案之犯罪所得新臺幣壹仟壹佰玖拾捌元，沒收，於全部或一
部不能沒收或不宜執行沒收時，追徵其價額。
    事    實
一、緣丙○○基於幫助詐欺之犯意，於民國110年9、10月間某日，
    在乙○○位於雲林縣○○鄉○○村○○00○0號住處，將丙○○向遠傳電
    信股份有限公司所申辦之行動電話門號0000-000000號（下
    稱本案門號）晶片卡1張，無償提供給乙○○使用，以此方式
    幫助乙○○從事下列詐欺犯行（丙○○涉嫌幫助詐欺部分，另經
    審理）。嗣乙○○於取得本案門號晶片卡後，竟意圖為自己不
    法之所有，基於以不正方法由收費設備取得不法利益之犯意
    ，先於110年10月1日22時30分前某時許，在住處使用網路，
    並在網路遊戲「傳說對決」上與少年陳○薰（97年5月生；為
    保護少年，其餘年籍詳卷）認識後，再於110年10月1日22時
    30分，以本案門號與陳○薰聯繫，向陳○薰佯稱要贈送貝殼幣
    ，但要收到遊戲點數必須提供手機門號及代收驗證碼云云，
    使陳○薰陷於錯誤，將其使用之門號0000-000000號告知乙○○
    ，乙○○再以陳○薰之門號向「口袋樂網站」申辦帳號成功後
    ，在「口袋樂網站」以陳○薰門號進行電信小額消費，分別
    於同日22時36分許、22時50分許，消費新臺幣（下同）599
    元、599元購買遊戲幣，迨陳○薰之門號接受到消費驗證碼後
    ，再依乙○○指示，將驗證碼傳送予乙○○，致「口袋樂網站」
    誤信陳○薰同意以其門號付費消費，乙○○即此方式自「口袋
    樂網站」獲得價值1,198元遊戲幣之不法利益。嗣陳○薰並未
    收到貝殼幣，又收到電信消費帳單發覺有異，乃報警處理，
    為警循線查獲上情。
二、案經陳○薰及其母陳○蓉訴由臺中市政府警察局大甲分局報告
    暨臺灣雲林地方檢察署檢察官自動檢舉簽分偵辦後起訴。
    理    由
一、被告乙○○所犯係死刑、無期徒刑、最輕本刑為3年以上有期
    徒刑以外之罪，其於準備程序就前揭被訴事實為有罪之陳述
    ，經受命法官告知簡式審判程序之旨，並聽取其與公訴人之
    意見後，本院認無不得或不宜改依簡式審判程序進行之情事
    ，依刑事訴訟法第273條之1第1項、第284條之1規定，裁定
    獨任進行簡式審判程序，合先敘明。
二、上開犯罪事實，業據被告於警詢、偵查中、本院準備程序及
    審理時坦承不諱，並有下列證據資料可以佐證：
  ㈠證人即告訴人陳○薰於警詢之證述（警卷第2頁及反面）。
  ㈡證人即告訴人陳○蓉於警詢之證述（警卷第3頁及反面）。
  ㈢證人丙○○於偵訊之證述（偵1085號卷第113至114頁、第125至
    129頁）。
  ㈣內政部警政署反詐騙諮詢專線紀錄表、臺中市政府警察局大
    甲分局義里派出所受（處）理案件證明單、臺中市政府警察
    局大甲分局義里派出所受理各類案件紀錄表（警卷第4至6頁
    ）。
  ㈤告訴人丁○○提供之簡訊對話紀錄（警卷第7至8頁反面）。
  ㈥查詢門號小額支付交易序號簡訊擷圖照片（警卷第9頁）。
  ㈦門號0000-000000號通聯調閱查詢單（警卷第10頁）、申請資
    料（偵1085號卷第21至35頁）、通話紀錄、網路歷程（偵10
    85號卷第43至77頁）。
  ㈧「口袋樂網站」網頁介紹資料（本院卷第41至43頁）。
三、綜上所述，足認被告之自白與事實相符，可以採信。本案事
    證明確，被告上開犯行堪予認定，應依法論科。
四、論罪科刑：
  ㈠核被告所為，係犯刑法第339條之1第2項、第1項之非法由收
    費設備取得不法利益罪
  ㈡被告於同日兩次以不正方法由收費設備取得不法利益之犯行
    ，犯罪地點相同，犯罪時間相近，手法相同，且侵害同一法
    益，顯係基於單一犯意為之，各行為之獨立性極為薄弱，依
    一般社會健全觀念難以強行分開，應視為數個舉動之接續施
    行，合為包括之一行為予以評價，屬接續犯。
  ㈢按成年人教唆、幫助或利用兒童及少年犯罪或與之共同實施
    犯罪或故意對其犯罪者，加重其刑至二分之一，兒童及少年
    福利與權益保障法第112條第1項前段定有明文。查本案被害
    人陳○薰為97年5月生（警卷第2頁），其於案發當時係12歲
    以上未滿18歲之少年，被告為成年人故意對告訴人陳○薰為
    本案犯行，本應依兒童及少年福利與權益保障法第112條第1
    項前段規定加重其刑，惟成年人故意對兒童及少年犯罪而依
    該項規定加重其刑者，固不以其明知被害人為兒童及少年為
    必要，但仍須證明該成年人有對兒童及少年犯罪之不確定故
    意，亦即該成年人須預見被害人係兒童及少年，且對於兒童
    及少年犯罪並不違背其本意，始足當之（最高法院95年度台
    上字第5731號判決意旨參照）；茲被告與告訴人陳○薰素不
    相識，被告係於網路遊戲上與陳○薰認識，業據告訴人陳○薰
    於警詢時指述在卷（警卷第2頁），實難逕認被告為詐欺犯
    行時主觀上具有辨識告訴人陳○薰係少年之認識，並無積極
    證據足以證明被告明知或可得預見告訴人陳○薰係少年而故
    意對之犯罪，故此部分當無兒童及少年福利與權益保障法第
    112條第1項前段加重刑責規定之適用，附此敘明。
  ㈣檢察官並未主張被告為累犯，亦未主張依累犯之規定加重其
    刑，本院礙難遽認被告構成累犯而加重處罰，但列為刑法第
    57條第5款所定「犯罪行為人之品行」之審酌事項(詳後述)(
    最高法院刑事大法庭110年度台上大字第5660號裁定意旨參
    照)。
  ㈤爰審酌被告不循正當途徑獲取所需，竟假藉贈送網路遊戲「
    傳說對決」貝殼幣，使告訴人陳○薰陷於錯誤而告知其所使
    用之行動電話門號及消費驗證碼，藉此免去支付費用而取得
    網路遊戲幣之財產上不法利益，而損害告訴人陳○薰之財產
    法益，所為誠屬不該；考量被告犯後業已坦承犯行之態度，
    告訴人陳○蓉表示：請法院依法判決等語（本院卷第91頁）
    ，暨被告前因不能安全駕駛案件，經本院以108年度港交簡
    字第234號判決判處有期徒刑3月確定，於108年12月31日易
    科罰金執行完畢，有臺灣高等法院被告前案紀錄表附卷可參
    ，自陳羈押前在六輕工作，日薪1,400元，為高職肄業之教
    育程度，家中有爺爺、奶奶及母親之家庭狀況等一切情狀，
    量處如主文所示之刑，並諭知易科罰金之折算標準。
五、按沒收犯罪所得之規範目的，在於徹底剝奪犯罪行為人因犯
    罪而直接、間接所得，或因犯罪所生之財物及相關利益，以
    貫徹任何人都不能坐享或保有犯罪所得或犯罪所生利益之理
    念，性質上屬類似不當得利之衡平措施。查本案被告以不正
    方法由收費設備取得財產上不法利益共計1,198元，為被告
    本案犯罪所得，爰依刑法第38條之1第1項前段、第3項之規
    定宣告沒收，於全部或一部不能沒收或不宜執行沒收時，追
    徵其價額。
六、依刑事訴訟法第273條之1第1項、第299條第1項前段（程序
    法）之規定，判決如主文。　　
本案經檢察官甲○○提起公訴，檢察官顏鸝靚到庭執行職務。
中　　華　　民　　國　　111 　年　　8 　　月　　3 　　日
                  刑事第四庭    法　官  陳雅琪
以上正本證明與原本無異。　　　　　　　　　
如不服本判決應於收受判決後20日內向本院提出上訴書狀，並應
敘述具體理由；其未敘述上訴理由者，應於上訴期間屆滿後20日
內向本院補提理由書（均須按他造當事人之人數附繕本）。「切
勿逕送上級法院」。
                                書記官  陳怡心
中　　華　　民　　國　　111 　年　　8 　　月　　4 　　日
附錄本判決論罪科刑法條全文：
中華民國刑法第339條之1
（違法由收費設備取得他人之物之處罰）
意圖為自己或第三人不法之所有，以不正方法由收費設備取得他
人之物者，處1年以下有期徒刑、拘役或10萬元以下罰金。
以前項方法得財產上不法之利益或使第三人得之者，亦同。
前二項之未遂犯罰之。